臺灣臺南地方法院刑事判決　　　　　　　　　　　　　　九十三年度易字第三二號
　　公　訴　人　臺灣臺南地方法院檢察署檢察官
　　被　　　告　戊○○
　　　　　　　　己○○○
右列被告等因傷害案件，經檢察官提起公訴（九十二年度偵字第一０八七四號），本
院判決如左：
    主  文
戊○○、己○○○共同傷害人之身體，戊○○處有期徒刑伍月，己○○○處拘役肆拾
日，如易科罰金，均以佰元折算壹日。扣案水果刀壹把沒收。
    事  實
一、戊○○與己○○○係夫妻，與楊柄慶、乙○○夫婦及渠等之子丙○○（前述三人
    已經臺灣臺南地方法院檢察署檢察官為不起訴處分）相鄰而居。民國九十二年二
    月十五日中午十二時許，戊○○與己○○○在臺南縣歸仁鄉○○○街五十六巷六
    號之住處前，因丙○○發動機車時廢氣飄入其住處內而心生不滿，戊○○遂找丙○○理論，乙○○於屋內聽聞爭執聲出外查看，雙方即發生激烈爭吵，詎戊○○
    與己○○○竟共同基於傷害他人身體之犯意聯絡，由戊○○持預藏之水果刀，先
    劃傷乙○○之右肘，其後又刺穿欲前往救援其母之丙○○之右上手臂，楊柄慶見
    狀趨前欲奪下戊○○所持之水果刀，雙方爭奪間，己○○○竟趁隙持鐵棒毆打楊
    柄慶之頭部，及乙○○之右上臂，楊柄慶因而受有前額撕裂傷、右手擦傷等傷害
    ，乙○○受有右肘撕裂傷、右上臂瘀腫等傷害，而丙○○則受有右上臂穿剌傷等
    傷害。嗣經警據報前往處理時而查知上情，並扣得戊○○、己○○○所有之水果
    刀一把。
二、案經楊柄慶、丙○○、乙○○訴由臺南縣警察局歸仁分局報請臺灣臺南地方法院
    檢察署檢察官偵查起訴。
    理  由
一、訊據被告戊○○、己○○○固坦承於右揭時地與告訴人丁○○、丙○○、乙○○
    等人發生口角，進而有肢體衝突之事實，惟其二人均矢口否認有何傷害犯行，被
    告戊○○辯稱：刀子不是伊的，是丙○○帶來的，伊僅有阻擋丙○○之攻擊並搶
    奪刀子，伊未持水果刀剌傷丙○○、乙○○云云；被告己○○○則辯稱：伊並無
    持鐵棒毆打楊柄慶、乙○○云云。經查：
  (一)右揭事實，業據證人即告訴人丁○○、乙○○、丙○○於本院審理時到庭結證綦
    詳，核與目擊證人楊有任於偵查中證述之情節大致相符，而告訴人丁○○、丙○○、乙○○確實受有如事實欄所載之傷害，業據其等提出臺南市立醫院醫字第０
    ０七七九六號驗傷診斷證明書各一紙附卷足憑。
  (二)雖被告戊○○以前詞置辯，惟倘被告戊○○所述屬實，則以被告戊○○已七十餘
    歲高齡，在正值青壯之丙○○持刀攻擊之情形下，豈能僅受到左食指割傷之傷害
    ，而持刀之丙○○反受有右上臂穿刺之傷害？再者，一般人相互爭奪刀械時，多
    以雙手握住刀柄處，以期順利奪下刀械，衡情告訴人丙○○之右上臂當無為其握
    於手中之刀刃穿刺之可能。參以告訴人丙○○與告訴人乙○○為母子關係，誼屬
    至親，倘刀子確係告訴人丙○○持以攻擊被告戊○○，則何以乙○○右前臂亦會
    遭受刀傷？從而，被告戊○○所辯，在在與常情不符，要難採信。
  (三)又被告己○○○雖亦否認有持鐵棒傷害告訴人丁○○、乙○○之事實，然告訴人
    丁○○前額確有非因刀傷所造成之撕裂傷、而告訴人乙○○之右手臂亦除有刀傷
    外，並於右上臂受有瘀腫之傷害，已如前述，則以當時被告戊○○全力與告訴人
    丁○○、丙○○爭奪刀械之情況，顯難造成告訴人丁○○前額之傷勢。參以依告
    訴人丁○○之前額所受之傷勢，應係重物撞擊所造成之撕裂傷，而觀之被告己○○○之年齡、體力，若非如告訴人等人所指持有鐵棒，實難徒手造成前開之傷害
    。據上，依現場情勢及告訴人乙○○、丁○○受傷之位置及態樣以觀，告訴人丁○○、乙○○所受之傷害應係被告己○○○於告訴人等人之注意力均集中在搶奪
    刀子之際，乘隙持鐵棒攻擊所致。
  (四)綜上所述，被告二人所辯無非係事後卸責之詞，不足採信，本案事證已臻明確，
    其二人犯行洵堪認定。
三、核被告戊○○、己○○○所為，均係犯刑法第二百七十七條第一項之傷害罪。其
    二人間就前揭犯行，有犯意聯絡及行為分擔，皆為共同正犯。被告等在同一時地
    攻擊傷害告訴人三人，應各屬單一傷害行為之接續施行。又被告二人在同一時地
    傷害告訴人三人，侵害各該人等之身體法益，係一行為觸犯數罪名，為同種想像
    競合犯。爰審酌被告戊○○、己○○○二人與告訴人丁○○、丙○○、乙○○三
    人間為鄰居關係，本應和睦相處，竟僅因機車發動所生之廢氣四處飄逸等細故，
    持水果刀、鐵棒等器械暴力相向，其等所使用之手段傷害人身體之危險性極大，
    本不宜輕縱，惟念被告二人皆已年逾七十，平日以拾荒維生，生活實非順遂，又
    因生活習慣之差距，與比鄰而居之告訴人多有爭端，雙方未能互尋和平相處之道
    ，反為一時之氣，不斷加深爭執與衝突，甚而相互叫囂、挑釁，造成鄰里之不安
    ，此可見本院於九十三年五月十一日勘驗告訴人提出之光碟片之勘驗筆錄，是以
    案發當時雙方之情緒均已達於臨界點，而機車發動之廢氣僅係導火線，被告等人
    解決紛爭之方法雖有不當，然告訴人對於本案之發生亦非毫無可責之處，本院認
    量處被告重刑，並未能化解雙方之恩怨，更加深日後發生肢體衝突之可能性，實
    非刑罰之目的，再參以被告二人犯罪後未能坦認犯行之態度等一切情狀，分別量
    處如主文所示之刑，並均諭知易科罰金之折算標準，以為儆懲。至公訴人雖請求
    本院從重判處被告戊○○有期徒刑二年六月，惟經本院審酌上情，認處以被告戊○○主文所示之刑，已足使其行為受到矯正，並與其惡行相當，故未量處如其請
    求，併此敘明。扣案之水果刀一把，被告二人雖否認屬其等所有，然本件既認係
    被告戊○○持刀傷害告訴人等之身體，被告等辯稱非其等所有即無可信之理，故
    該把水果刀應係被告等所有供其等犯罪所用之物，併宣告沒收之。另被告己○○○持之毆人之鐵棒，因非屬違禁物，且未扣案，為免日後執行困難，爰不併為沒
    收之宣告，附此敘明。
據上論斷，應依刑事訴訟法第二百九十九條第一項前段，刑法第二十八條、第二百七
十七條第一項、第四十一條第一項前段、第三十八條第一項第二款，罰金罰鍰提高標
準條例第一條前段、第二條，判決如主文。
本案經檢察官甲○○到庭執行職務。
中    華    民    國      九十三    年      六      月      二十五      日
                              臺灣臺南地方法院刑事第五庭
                                  審判長法  官  陳 欽 賢
                                        法  官  莊 玉 熙
                                        法  官  林 佩 儒
右正本證明與原本無異
如不服本判決應於送達後十日內向本院提出上訴狀
                                        書記官  廖 文 靜
中    華    民    國      九十三    年      六      月      二十五      日
附錄本案論罪科刑法條全文：
刑法第二百七十七條第一項：傷害人之身體或健康者，處三年以下有期徒刑、拘役或
  一千元以下罰金。
